【裁判字號】    88,簡上,117
【裁判日期】    890302
【裁判案由】    竊盜
【裁判全文】
臺灣板橋地方法院刑事判決                        八十八年度簡上字第一一七號
    上訴人即
    被    告  丙○○
右列上訴人即被告因竊盜案件，不服中華民國八十八年三月三十一日本院板橋簡易庭
八十七年度板簡字第一三六一號刑事簡易判決〔聲請簡易決處刑書案號：八十七年度
偵字第二二三八八號〕，提起上訴，本院管轄第二審之合議庭改依通常程序判決如左
：
    主  文
原判決撤銷。
丙○○無罪。
    理  由
一、公訴意旨略以：丙○○意圖為自己不法之所有，於民國〔下同〕八十七年十月十
    日十四時許，在臺北縣鶯歌鎮○○○路、尖山埔路鐵路平交道附近，竊取臺灣省
    鐵路管理局所有之枕木鐵釘、固定器等鐵製物品，搬至所租得之牌照號碼為ＣＱ
    ─六四二三號自用小貨車上，據為己有，嗣為警當場查獲，因認被告丙○○涉犯
    刑法第三百二十條第一項之竊盜罪嫌云云。
二、按犯罪事實應依證據認定之，無證據不得推定其犯罪事實，又不能證明被告犯罪
    應諭知無罪之判決，刑事訴訟法第一百五十四條、第三百零一條第一項定有明文
    。又認定犯罪事實應憑積極證據，倘積極證據不足以為不利於被告事實之認定時
    ，即應為有利被告之認定，更不必有何有利之證據，最高法院三十年上字第八一
    六號著有判例，可資參照；所謂「積極證據足以為不利被告事實之認定」，依據
    同院七十六年臺上字第四九八六號判例意旨，係指據為訴訟上證明之全盤證據資
    料，在客觀上以達於通常一般之人均不致於有所懷疑，而得確信被告確曾犯罪之
    程度；若未達到此一程度，而有合理懷疑之存在時，即無從為被告有罪之確信。
    公訴人認被告涉犯前開罪嫌暨本院板橋簡易庭據刑事訴訟法第四百四十九條第一
    項、第四百五十四條第二項，刑法第三百二十條第一項、第四十二條第二項，罰
    金罰緩提高標準條例第一條前段、第二條，以簡易判決論處被告竊盜罪刑，均以
    『丙○○』之自白、證人甲○○之證述、贓物認領保管單及照片參紙為據；惟訊
    據被告丙○○，堅決否認犯罪，辯稱：「不是本人偷的，我沒有小貨車」、「我
    根本沒竊盜，但卻被判罰金，所以我上訴」、「〔警訊筆錄〕這不是我簽的，我
    沒有去過警局，這名字也不是我簽的，指印也不是我蓋的」、「〔偵卷照片內之
    小貨車〕我沒見過這小貨車」、「〔偵卷第十九頁〕這不是我簽的，我沒有開過
    偵查庭」、「〔證人甲○○〕我沒有見過」、「〔證人丁○○〕我沒有見過證人
    」、「有〔掉過身分證〕」、「沒有〔住過桃園平鎮市○○街四巷二十五號〕」
    、「我有去辦補證，但確實日期我不記得」、「我不承認這是我做的，我之前沒
    有在偵查及警局開過庭」〔參見本院八十九年二月二十三日審判筆錄〕等語。查
    ：
    〔一〕本院於八十八年九月六日採得「到庭被告丙○○之指紋」後，併「偵查卷
          第二十頁『丙○○』之指紋卡、第七頁反面、第九頁正面『丙○○』所捺
          指紋」，送請內政部警政署刑事警察局鑑驗二者是否相同，據內政部警政
          署刑事警察局八十八年九月十七日〔八八〕刑紋字第九五五０七號函附局
          紋字第九０八號鑑定書以「送鑑臺灣板橋地方法院檢察署偵查卷宗第七頁
          反面、第九頁正面『丙○○』名下指紋分別與第二十頁『丙○○』右拇指
          、左拇指相同。但與『庭印』丙○○之指紋『不符』；經將『丙○○』名
          下指紋輸入電腦比對結果，再經人工確認與本局檔存『乙○○』役男指紋
          卡右拇指、左拇指指紋相符」，有上開鑑定書在卷足佐，堪認至『警局』
          、『偵查庭』應訊之人為『乙○○』，非被告丙○○，被告丙○○執前情
          置辯，自非無據。再者，本院質證人即當日承辦員警丁○○以：「案發時
          到案之被告『丙○○』是否當場人贓俱獲被查到？」，證人丁○○結證稱
          ：「是的」〔參見本院八十八年十二月二十七日訊問筆錄〕，並有經警查
          獲之贓物暨載贓車輛ＣＱ─六四二三號之照片參紙附偵查卷足參〔參見偵
          卷第十三頁〕，證人丁○○結證上情，自堪採信，據此，右開竊盜之行為
          人，應係承辦員警當場查獲攜贓、嗣應警訊暨偵訊之人，即上開鑑定書所
          指之「乙○○」，非被告丙○○。又本院命證人甲○○辨認竊嫌是否在庭
          之丙○○，證人甲○○結證稱：「我因時久，印象不太清晰，憑模糊印象
          來辨識，在座之丙○○跟在警局的被告『不太一樣』」〔參見本院八十八
          年九月六日訊問筆錄〕，除不能明確指認到庭之被告丙○○竊盜外，抑且
          證稱「在座之丙○○跟在警局的被告『不太一樣』」，據此，證人丙○○
          於警局之供述，應係針對於警局到場之竊嫌「乙○○」指述其涉竊盜犯嫌
          ，不得因「乙○○」冒「丙○○」名義應訊遂執證人甲○○於警局之供述
          為不利於被告丙○○之論據。末查，至警局暨偵查庭應訊之人為「乙○○
          」，非被告丙○○，業見前述，「乙○○」冒「丙○○」名義應訊之自白
          ，係「乙○○」之自白，非得執之為論處被告丙○○竊盜罪刑之論據。
    〔二〕原審遽為被告丙○○有罪之判決，認事用法尚有未洽。此外，復查無其他
          積極證據足認被告有公訴人聲請簡易判決處刑書所訴之竊盜犯行，當屬不
          能證明被告丙○○犯罪；上訴人即被告丙○○否認犯罪併執之上訴，其上
          訴為有理由，爰撤銷原判決，諭知被告無罪之判決。
三、末按聲請簡易判決處刑書「應記載被告之姓名、性別、年齡、籍貫、職業、住所
    或居所或其他足資辨別之特徵。」，為刑事訴訟法第四百五十一條第二項準用同
    法第二百六十四條第二項第一款明定。質言之，起訴或聲請簡易判決時，併將所
    訴之『被告』解送本院時，固即認解送到院之人即係起訴書或簡易判決處刑書所
    訴之人；若此，該被告之姓名、性別、年齡、籍貫、職業、住所或居所或其他足
    資辨別之特徵之記載與解送到院之被告不符時，自得據查明之人別資料予以更正
    。惟若起訴書或簡易判決處刑書，僅記載「被告之姓名、性別、年齡、籍貫、職
    業、住所或居所或其他足資辨別之特徵。」，自僅得就所記載之「人別特徵」辨
    明所訴者究為何人，捨此他求，即有誤起訴之效力及於檢察官所指被告以外之人
    之違法〔刑事訴訟法第二百六十六條參照〕。查本案簡易判決處刑書記載「被告
    ，丙○○，男，三十三歲〔民國○○○年○月○○日生〕，身分證號碼：Ｚ00
    0000000號，住桃園縣平鎮市○○街四巷二十五號」，有簡易判決處刑書
    足佐，所載姓名、性別、出生日期、身分證統一編號等與被告丙○○完全相符，
    有被告丙○○之戶籍謄本附本院板橋簡易庭卷足參，爰認所訴之人即係到本院應
    訊之被告丙○○。至內政部警政署刑事警察局據警訊筆錄及偵卷所附指紋卡鑑定
    結果確認警訊時到場之人為「乙○○」一節，係本院審理中送鑑之結果，聲請簡
    易判決處刑書，未引『警訊筆錄所捺指紋』暨『偵卷附指紋卡』為『特徵』供辨
    別何人為被告，按諸上述，本院自不得捨簡易判決處刑書所載上開『人別特徵』
    他求，另認所訴之人為「乙○○」，附此敘明。
四、至乙○○〔男，民國○○○年○月○日生，身分統一編號：Ｚ00000000
    0號，住桃園縣觀音鄉保生村七鄰對面厝四四之六號〕涉嫌竊盜暨偽造文書罪嫌
    ，另移請臺灣板橋地方法院檢察署檢察官依法偵辦。
據上論斷，應依刑事訴訟法第四百五十五條之一第一項、第三項、第三百六十九條第
一項前段、第三百六十四條、第三百零一條第一項，判決如主文。
本案經檢察官黃蘭雅到庭執行職務
中      華      民國      八十九      年     三     月     二     日
                                      臺灣板橋地方法院刑事第一庭
                                          審判長法  官  陳坤地
                                                法  官  毛崑山
                                                法  官  陳福來
右正本證明與原本無異。
如不服本判決應於送達後十日內向本院提出上訴狀。
                                                書記官  陳春銘
中      華      民      國      八十九      年     三     月    十四    日


司法院資訊處製作；財團法人民間司法改革基金會備份。
